【裁判字號】    97,交上易,44
【裁判日期】    970509
【裁判案由】    過失傷害
【裁判全文】
臺灣高等法院刑事判決                97年度交上易字第44號
上  訴  人  臺灣臺北地方法院檢察署檢察官
被      告  乙○○
上列上訴人因被告過失傷害案件，不服臺灣臺北地方法院96年度
交易字第476號，中華民國96年12月7日第一審判決（起訴案號：
臺灣臺北地方法院檢察署96年度偵字第13995號），提起上訴，
本院判決如下：
    主  文
上訴駁回。
    事  實
一、乙○○考領有小型車普通駕駛執照，於民國（下同）95年11
    月8日上午9時45分許，駕駛車牌號碼4636─DJ號自用小客車
    ，沿臺北市萬華區華江橋下坡匝道往環河南路方向行駛，本
    應注意汽車行駛至交岔路口，其行進、轉彎，應遵守燈光號
    誌指示而行進、轉彎，隨時採取必要之安全措施，並作隨時
    煞、停車之準備，以避免發生危險事故，而當時天氣晴朗、
    日間自然光線、柏油路面乾燥無缺陷，視距良好無障礙物，
    且依其智識、能力，又無不能注意之情事。詎乙○○於同日
    上午9時50分許，駕駛上開車輛，途經上開環河南路與和平
    西路之有四個時相燈光號誌運作指示交岔路口而欲左轉環河
    南路時，竟疏於注意行進、轉彎車輛應注意上開交岔路口之
    第一時相燈光號誌運作係：和平西路東向西綠燈、和平西路
    西向東直行及右轉箭頭綠燈、環河南路南向北紅燈、環河南
    路北向南紅燈之指示，其未等待上開交岔路口左轉環河南路
    之左轉彎燈光號誌亮起，立即駕車貿然左轉駛入環河南路行
    進，適丁○○騎乘車牌號碼XYK─493號重型機車搭載幼兒丙○○站立機車腳踏板位置、其後座搭載配偶戊○○，沿和平
    西路由東往西方向直行，途經該處交岔路口之第一時相燈光
    號誌運作：和平西路東向西綠燈、和平西路西向東直行及右
    轉箭頭綠燈之指示直行，突見自己機車行進車道左側已遭乙○○駕車左轉侵入而閃避不及，在上開環河南路與和平西路
    之交岔路口處，由乙○○所駕駛該車車頭正前方部位撞擊丁○○騎乘機車左側車身位置，造成機車及其上人員倒地，並
    致丁○○受有左小腿擦傷10乘8公分、左手擦傷1乘1公分之
    傷害，戊○○受有左膝擦傷3乘3公分、左小腿擦傷3乘3公分
    、左足瘀傷1乘1公分之傷害，丙○○受有頭部外傷併嘴唇擦
    傷、胸腹部挫傷之傷害，嗣經丁○○報警而乙○○於肇事後
    ，犯罪未被發覺前，留在現場等候，並主動向前往現場處理
    之警員吳俊翰承認肇事，自首而願接受裁判。
二、案經戊○○、丙○○及其兼法定代理人丁○○訴由臺灣臺北
    地方法院檢察署檢察官偵查起訴。
    理  由
一、證據能力部分
    下列所引用之證據資料，被告於原審對之證據能力並不爭執
    （見原審卷第28頁反面至31頁、第39頁反面至42頁），且未
    於言詞辯論終結前聲明異議，依刑事訴訟法第159條之5規定
    ，視為已有將該等傳聞證據採為證據之同意，本院審酌下列
    證據資料作成之情況，查無違法取證之情形，認應係出於其
    自由意志，具有可信性，並無不適宜作為證據之情形，認具
    有證據能力。
二、上揭事實，業據被告乙○○於原審及本院坦承不諱（見原審
    卷第39頁、本院卷第28頁反面）；核與證人丁○○於警偵及
    原審、證人戊○○於偵查中證述之情節大致符合（見他3636
    卷第67至69頁、第74頁、原審卷第9頁反面）。復有交通事
    故初步分析研判表、道路交通事故現場圖、交通事故照片、
    診斷證明書、事故補充資料表、交通事故談話紀錄表、交通
    事故調查報告表（一）（二）、肇事人自首情形紀錄、號誌
    運作時相表、臺北市車輛行車事故鑑定委員會96年10月23日
    函附鑑定意見書等在卷可稽（見他3636卷第4至7頁、第9至
    13頁、第49至55頁、第57至61頁、原審卷第21至25頁）。是
    本件被告自首確因自己不慎之本件道路交通事故致被害人戊○○、丙○○、丁○○受有上揭傷害結果與事實相符，應堪
    採信。又按駕駛人駕駛汽車行駛至交岔路口，其行進、轉彎
    ，應遵守燈光號誌或交通指揮人員之指揮，遇有交通指揮人
    員指揮與燈光號誌並用時，以交通指揮人員之指揮為準，此
    有道路交通安全規則第102條1項1款定有明文。被告領有合
    格之小型車普通駕駛執照，對於上開應行注意之情形，自不
    得諉為不知，且依前開道路交通事故調查報告表（一）（二
    ）之記載，案發時天氣晴朗、日間自然光線、柏油路面乾燥
    無缺陷，視距良好無障礙物，且依其智識、能力，又無不能
    注意之情事，被告竟疏未注意及此，而未遵守上開交岔路口
    之四時相燈光號誌運作指示，竟駛駕車貿然左轉駛入環河南
    路行進，致撞擊被害人戊○○、丙○○、丁○○而發生本件
    車禍，其自有過失。再所謂相當因果關係，係指依經驗法則
    ，綜合行為當時所存在之一切事實，為客觀之事後審查，認
    為在一般情形下，有此環境，有此行為之同一條件，均可發
    生同一之結果者，則該條件即為發生結果之相當條件，行為
    與結果即有相當之因果關係（最高法院86年度臺上字第7136
    號判決意旨參照）。本件車禍被害人戊○○、丙○○、丁○○係由被告所駕駛之汽車撞擊後受有傷害結果，而當時肇事
    路段為交岔路口之有四時相燈光號誌運作指示，不分晝夜均
    有車輛經過，是被告竟於上開駕車之際疏未注意，駕車貿然
    左轉駛入環河南路行進之上開過失行為致被害人丁○○所騎
    機車因被告上開過失致被害人戊○○、丙○○、丁○○受有
    上開傷害結果間，二者具有相當因果關係，應堪認定。末查
    ，被害人戊○○、丙○○、丁○○上開傷害結果之醫療後渠
    三人外傷部分已癒回復正常，業據被害人丁○○陳述在卷（
    見原審卷第10頁），附此併敘。
三、核被告所為，係犯刑法第284條第1項前段過失傷害罪。又被
    告所犯上開過失致三位被害人戊○○、丙○○、丁○○受有
    上開普通傷害結果，顯係一行為觸犯二個相同之過失傷害罪
    名，為想像競合犯之關係，依刑法第55條之規定從一重之刑
    法第284條第1項前段過失傷害罪處斷。被告於肇事後，經員
    警據報到場處理時，被告當場向員警吳俊翰坦承為肇事者，
    有臺北市○○○○○道路交通事故肇事人自首情形紀錄、臺
    北市政府警察局萬華分局交通分隊道路交通事故補充資料表
    、交通事故談話紀錄表【乙○○】各1 份在卷可憑（見他
    3636卷第51至53頁、第57頁），是被告於員警尚不知何人犯
    罪前，即向員警主動坦承肇事，並自願接受裁判，已符合自
    首之要件，爰依刑法第62條前段規定，減輕其刑。
四、原審以被告事證明確，適用刑法第284條第1項前段、第62條
    前段、第55條、刑法施行法第1條之1，並審酌被告駕車本應
    遵守上開交通規則謹慎駕駛，竟疏未注意貿然左轉駛入環河
    南路行進，因而肇事致被害人戊○○、丙○○、丁○○受有
    上開普通傷害結果，確屬不該，惟念及被告自首及已坦然承
    認犯行，犯後態度良好，且其犯後欲與被害人調解，然因雙
    方金額差距過大而調解不成立，並有上開調解不成立證明書
    附卷可稽（見他3636卷第8頁），足見其於肇事後有悔悟之
    意，衡量被告過失情節與被害人受傷之損害程度等一切情狀
    ，論處被告過失傷害罪，量處拘役58日，並斟酌被告係學生
    尚未就業，經濟狀況並不富裕，有警詢筆錄在卷可參，乃依
    刑法第41條第1項前段，諭知如易科罰金以新臺幣1千元折算
    1日之標準。另以被告犯本案之時間係在96年4月24日之前，
    所犯合於中華民國96年罪犯減刑條例第2條第1項第3款規定
    ，減其宣告刑二分之一，及依同條例第9條規定諭知如易科
    罰金之折算標準。參以被告未曾有任何犯罪前科紀錄，有卷
    附本院被告前案紀錄表1份附卷可佐，再酌被告於肇事後自
    首，並於被害人丙○○住院期間3天內，也去探望兩次，同
    時也先給付6千元的醫藥費，亦在肇事當天將被害人丁○○
    的機車修理好，修理費高達12400元，且被告肇事後自首，
    事後央請其父親甲○○協助輔佐本件調解事宜，被告及其父
    親甲○○於96年1月9日，在萬華區公所調解委員第一次調解
    時，也遵照被害人習俗，親手交付壹個小紅包給被害人丙○○，並向被害人致歉，嗣被告於96年1月20日調解未出席，
    係因學生上課考試因素而未到場，惟其仍委請父親甲○○協
    助輔佐第二次調解事宜，然雙方金額差距60萬元許，亦調解
    未成立，但被告肇事後很後悔，並為彌補過錯，迭多次電話
    連絡被害人未果之犯後誠意盡力賠償家屬之損害等情節，亦
    為被害人戊○○、丁○○於原審陳述可佐（見原審卷第38頁
    反面至39頁），是被告經此警偵審程序及刑之宣告後，當知
    所警惕，信無再犯之虞，認其所受刑之宣告以暫不執行為適
    當，爰併刑法第74條第1項第1款宣告緩刑2年，用啟自新。
    核其認事用法，俱無不合，量刑亦甚妥適。檢察官依告訴人
    請求，以被告犯罪後迄未賠償被害人損失，毫無誠意與告訴
    人就賠償一事達成和解云云而提起上訴，惟被告與告訴人業
    於97年3月24日達成和解，且已給付被害人36萬元，有和解
    書及告訴人丁○○證述在卷（見本院卷第20頁、第29頁），
    則被告並非毫無誠意可見一般，是本件上訴為無理由，應予
    駁回。
據上論斷，應依刑事訴訟法第368條，判決如主文。
本案經檢察官許美女到庭執行職務。
中    華    民    國    97    年    5     月    9     日
                  刑事第五庭審判長法  官  吳  敦
                                  法  官  張傳栗
                                  法  官  官有明
以上正本證明與原本無異。
不得上訴。
                                  書記官  廖素花
中    華    民    國    97    年    5     月    12    日
附錄：本案論罪科刑法條全文
刑法第284條：
因過失傷害人者，處6月以下有期徒刑、拘役或500元以下罰金，
致重傷者，處1年以下有期徒刑、拘役或500元以下罰金。
從事業務之人，因業務上之過失傷害人者，處1 年以下有期徒刑
、拘役或1 千元以下罰金，致重傷者，處3 年以下有期徒刑、拘
役或2 千元以下罰金。


司法院資訊處製作；財團法人民間司法改革基金會備份。
